臺灣高等法院刑事裁定　　　　　　　　100年度聲再字第111號
再審聲請人
即受判決人　林紹承原名林晃頤.
上列聲請人因過失傷害案件，對於本院99年度醫上易字第5號，
中華民國100年2月25日第二審確定判決（第一審案號：臺灣士林
地方法院99年度醫易字第2號，起訴案號：臺灣士林地方法院檢
察署97年度偵字第6779號），聲請再審，本院裁定如下：
    主  文
再審之聲請駁回。
    理  由
一、聲請意旨略以：(1)據被害人所提出之臺大醫院診斷證明書所
    載：「左上顎大臼齒區口鼻竇相通及左上顎鼻竇內異物」、
    新光醫院診斷證明書上所載：「上頜竇異物」，並未記載有
    如被害人所稱受有聽力受損、聽見自己回音之傷害，原審疏
    未審酌卷內之診斷證明書，自有重要證據漏未審酌；(2)原判
    決所謂「醫療準則」或「一般承認或認可得以進行的醫療技
    術」，均未見於法規或醫學文獻，且原判決亦承認所謂醫療
    準則，有時亦無法定出一個絕對清楚明確的輪廓，則該醫療
    準則或醫療技術之客觀內容，並不存在，原判決引為判決依
    據，自有違誤，況聲請人於第一審已提出立即植牙之文章，
    二審又提出2010年9月著名牙醫學期刊報導等研究與分析，
    原判決疏未審酌；(3)立即性植牙有其優點，故聲請人擇其優
    點而為，自非不當，至於手術治療，皆具有一定風險，由醫
    師評估選擇，為醫療之常態，無過失責任可言，況聲請人於
    第二審審理時陳明：「伊已用儀器評估，…骨質條件不好的
    情況，要做鼻竇增高術及相關補骨手術，這部分伊都有做，
    …關於這樣的手術，伊臨床上有很多成功的案例，伊才會這
    樣做；96年5月11日病歷資料有寫到，…伊是遵循醫學規定
    ，沒過失。」等語；另電腦斷層攝影設備僅在少數大型醫院
    牙科使用，並非一般基層診所常規使用工具，聲請人診所亦
    無此設備，因此難課以聲請人應安排電腦斷層評估骨頭條件
    ，況聲請人已拍攝顎骨環口全景X光片、根尖X光片、口內攝
    影照片，已足以評估骨頭條件，原審漏未審酌聲請人已作詳
    細評估與骨質補強之作業。從而，原判決有上開重要證據漏
    未審酌之情形，爰依刑事訴訟法第420條第1項第6款、第421
    條規定聲請再審云云。
二、按「不得上訴於第三審法院之案件，除前條規定以外，其經
    第二審確定之有罪判決，如就足生影響於判決之重要證據漏
    未審酌者，亦得為受判決人之利益，聲請再審」，刑事訴訟
    法第421條定有明文。而所謂「足生影響於判決」，係指就
    該證據之形式觀察，毋須經調查程序，已顯然可認足以動搖
    原確定之判決而言；又該條所謂「漏未審酌」，係指第二審
    法院判決前已發現而提出之證據，未予審酌者，如第二審法
    院依調查之結果，本於論理法則、經驗法則取捨證據認定事
    實，而就被捨棄之證據，已於理由內敘明其捨棄之理由者，
    即非屬之；又所謂「重要證據」，必須該證據已足認定受判
    決人應受無罪、或免訴、或輕於原審所認定之罪名方可，如
    不足以推翻原審所認定罪刑之證據，即非足生影響於原判決
    之重要證據。次按證據之取捨，法院有自由判斷之職權，倘
    被害人、證人、或被告之陳述有部分前後不一致，或相互間
    有所歧異時，究竟何者為可採，何者為不足採，法院原得本
    其自由心證予以斟酌取捨，是故刑事訴訟法第421條所規定
    因重要證據漏未審酌而聲請再審者，指該證據於案情有重要
    關係且未經審酌者而言，如證據業經法院本其自由心證予以
    取捨及判斷，僅係對此持相異評價，即不能以此為由聲請再
    審（參照最高法院89年台抗字第30號裁定）。
三、經查：
  (一)本院99年度醫上易字第5號原確定判決，認定本件再審聲請
    人林紹承所為過失傷害犯行，係犯刑法284條第2項前段之業
    務過失致傷害罪，其認定被告犯罪及所依之證據取捨之理由
    ，業已於判決內詳細論述，就其辯解不採者，並於理由欄內
    詳細指駁，合先敘明。
  (二)上開聲請再審意旨所指之原判決漏未審酌聲請人於第一審及
    原審提出之兩篇有關於立即植牙之期刊論文及未審酌聲請人
    已評估骨頭條件及骨質補強作業乙節；然再審聲請人即被告
    林紹承如何對被害人劉柯因植牙所造成之業務上過失傷害
    之事實，均於原確定判決理由欄內詳述明確（見原確定判決
    第4頁至第8頁），其中亦對於再審聲請人所提出之關於立即
    植牙之兩篇論文何以不採亦於理由欄貳一、之(三)內予以敘明
    。是再審聲請人乃係就原確定判決判決之採證認事之職權行
    使，再事爭執。
  (三)又聲請再審意旨另所指之台大醫院診斷證明書、新光醫院診
    斷證明書上所載之傷害並未提及被害人聽力受損，為原判決
    漏未審酌乙節。然經本院依職權調閱本院99年度醫上易字第
    5號案件全卷，上開診斷證明書業據被害人於偵查時已提出
    （見97年偵字第6779號卷第14頁、第15頁），且再審聲請人
    重新植入植體之過失行為，確實與被害人劉柯於再審聲請
    人為其植牙時有異物掉入鼻竇而無法取出的情形，具有相當
    因果關係，亦為檢察官於原審準備程序時已明確指出被害人
    所受之傷害為「植體因此掉入鼻竇內造成無法取出之情形」
    （見98年度醫易字第2號卷第28頁），此部分亦為原確定判
    決所審認。雖原確定判決所提被害人因此有「聽力受損、聽
    到自己回音」等症狀，僅引被害人本人之供述為據，原確定
    判決理由欄內未見其他證據得以佐證被害人是否確有此等症
    狀，然被害人於受有「植體掉入鼻竇內無法取出」之傷害時
    ，所出現「聽力受損、聽到自己回音」等症狀，應係受害過
    程所致之副作用，被害人於台大醫院就診開刀取出植體後，
    此副作用即消失，已恢復正常聽力，當然無法查得其他證據
    佐證此已消失之副作用，自不能以此即遽認上開證據為原確
    定判決所漏未審酌。
  (四)綜上所述，原確定法院已依法律本於職權對於證據之取捨，
    詳敘其判斷之依據及認定之理由，對於聲請人所辯如何不足
    採信，亦詳予指駁，且證人之證詞、診斷證明書均顯現於卷
    宗內為法院所知悉之證據，況原確定判決就證物、證人之證
    詞何者可採、何者摒棄不取均已一一說明。受判決人徒就原
    確定判決明確論斷之事項再為爭執，自與法定再審之要件不
    合，其遽以提起本件聲請再審，顯無理由，應予駁回。
據上論斷，應依刑事訴訟法第434條第1項，裁定如主文。
中    華    民    國   100    年     4    月    6     日
                  刑事第十七庭審判長法  官  王炳梁
                                    法  官  周明鴻
                                    法  官  黃雅芬
以上正本證明與原本無異。
不得抗告。
                                    書記官  鄭雅云
中    華    民    國   100    年    4     月    7     日